臺灣高等法院高雄分院刑事判決
                                  110年度交上易字第127號
上  訴  人  臺灣屏東地方檢察署檢察官
被      告  羅國振


選任辯護人  宋孟陽律師
上列上訴人因被告公共危險案件，不服臺灣屏東地方法院110年
度交簡上字第73號，中華民國110年9月30日第一審判決（聲請簡
易判決處刑案號：臺灣屏東地方檢察署110年度偵字第4007號）
，提起上訴，本院判決如下：
    主  文
上訴駁回。
    理  由
一、本案經本院審理結果，認第一審判決對被告甲○○（下稱被告
    ）為無罪之諭知，核無不當，應予維持，並引用第一審判決
    書記載之證據及理由如附件。
二、檢察官上訴意旨以：
  ㈠被告為警查獲前曾至小吃部飲用啤酒，並於酒後騎乘機車上
    路一情，業據被告始終供承不諱，被告酒後上路時，因騎機
    車蛇行且搖晃不定而為警攔查，攔停之後發現被告酒味甚重
    且講話時有明顯酒醉現象之事實，亦有警方所製作之職務報
    告在卷可稽，並經查獲人員即屏東縣政府警察局東港分局東
    港派出所警員楊濟謙到庭證述證實，復有警方所提出被告經
    警攔查對其酒測之秘錄器影像可憑，該影像經原審勘驗時亦
    發現被告在跟警方對話時，有站立不穩及語意含混不清之醉
    態現象，有原審勘驗筆錄可查。
  ㈡當日警方對被告進行酒測時所使用之JUSTECAC100A160219號
    測試器，業經檢定合格且仍係在有效使用期間之事實，有財
    團法人工業技術研究院出具之呼氣酒精測試器檢驗合格證書
    可憑，且該測試器在對被告進行酒測前已使用多時，未曾出
    現異狀之事實，亦據警員楊濟謙到庭證述屬實，堪認該測試
    器在本案酒測時應無故障或失準之情事，檢測結果之正確性
    應可採信。本案被告測得之吐氣酒精濃度因高達每公升2.5
    毫克，原審依蔡中志教授所撰「酒後駕駛對交通安全之影響
    」及「駕駛人酒精濃度與肇事嚴重度關聯性之探討」一文中
    之描述，認吐氣濃度若達每公升2.0毫克時，會出現呼吸中
    樞麻痹、漸近死亡及無法駕駛之狀態；若濃度達每分升2.5
    毫克時，則會出現致死現象，因此認定被告在查獲前既能駕
    駛機車，查獲後亦能與警方對話，吐氣濃度自無可能達每公
    升2.5毫克；然吐氣酒精濃度多寡，與個人體質耐受度有關
    ，酒精代謝率每隨種族、性別、體重、個人體質及是否經常
    性飲酒而有差異，而酒精中毒之微兆、症狀亦常隨人而異，
    此所以司法實務上對酒駕者之酒精濃度達2.0毫克以上者，
    亦不乏認定並無遠常之處，從而判處有罪者，例如臺灣高等
    法院105年度交上易字第383號、臺灣宜蘭地方法院106年度
    簡上字第64號等刑事判決。綜上，本案警方對被告酒測時所
    使用之酒測器既經專業單位驗證合格，且警方在酒測前亦有
    依規定提供飲用水供被告漱口後再施測，堪認酒測程序並無
    瑕疵，自不能僅以酒測值過高一節，即認定酒測值失準有誤
    。原審就此部分認事用法，即有違誤，爰提起上訴。
三、第二審判決書，得引用第一審判決書所記載之事實、證據及
    理由，對案情重要事項第一審未予論述，或於第二審提出有
    利於被告之證據或辯解不予採納者，應補充記載其理由，刑
    事訴訟法第373條定有明文，經查：
  ㈠原審依據檢察官所提出之證據方法，即被告於偵查及審理之
    陳述、證人即查獲員警楊濟謙之證述、屏東縣政府警察局東
    港分局酒精測定紀錄表、財團法人工業技術研究院出具之呼
    氣酒精測試器檢驗合格證書、屏東縣政府警察局舉發違反道
    路交通管理事件通知單、酒精測定現場照片、原審勘驗案發
    當時秘錄器錄影內容，不能證明被告涉犯刑法第185條之3第
    1項第1款之酒後不能安全駕駛動力交通工具罪嫌，因而對被
    告為無罪諭知，原審所憑之證據及取捨、認定之理由，經本
    院審查後俱有卷存證據資料可資覆按，從形式上觀察，並無
    採證認事違背經驗法則、論理法則，或其他違背法令之情形
    。另查：
  ⑴被告固坦承有於員警查獲前飲用數量不詳之啤酒後，駕駛動
    力交通工具上路（見本院卷第97至99頁），但其於偵查中已
    爭執測試呼氣酒精濃度為每公升2.50毫克（見偵查卷第7頁
    背面），不能認為被告已就刑法第185條之3第1項第1款「吐
    氣所含酒精濃度達每公升0.25毫克」之構成要件已為自白。
  ⑵縱認個人飲酒之酒精代謝率每隨種族、性別、體重、個人體
    質及是否經常性飲酒而有差異，但檢察官上開主張並無相關
    研究樣本及背景資料之證據方法可供參酌；而檢察官亦未提
    出相關科學證據方法，得以證明依據被告個人之體質，於被
    告所自述之當日共4人約喝6至7瓶啤酒之情形下（見本院卷
    第99頁），被告所測得呼氣酒精濃度可異於常人而高達每公
    升2.50毫克；又被告所測得呼氣酒精濃度為每公升2.50毫克
    ，已遠較「酒後駕駛對交通安全之影響」及「駕駛人酒精濃
    度與肇事嚴重度關聯性之探討—以桃園縣為例」所記載身體
    酒精濃度與行為表現關係之情形，有數值上之極大差異（見
    原審卷第32頁及第37、38頁），且被告業提出其於醫院檢測
    肝功能正常之檢驗報告單數紙（見原審卷第49至51頁），用
    以證明其無所謂酒精反應特異情形。是檢察官此部分之上訴
    理由，尚無相關證據方法可再為支持及佐證。
　⑶違反道路交通管理事件統一裁罰基準及處理細則第19條之2第
    3項已規定：「實施第一項檢測成功後，不論有無超過規定
    標準，不得實施第二次檢測。但遇檢測結果出現明顯異常情
    形時，應停止使用該儀器，改用其他儀器進行檢測，並應留
    存原異常之紀錄。」依據原審勘驗案發當時秘錄器錄影內容
    ，及證人即查獲員警楊濟謙於原審已證稱被告呼氣酒精濃度
    異常，遠較其曾測得吐氣所含酒精濃度達每公升1.5毫克之
    經驗為高，而所測得吐氣所含酒精濃度達每公升1.5毫克之
    人係開車出車禍之情形（見原審卷第109至100頁），足可認
    定上開情形已符合違反道路交通管理事件統一裁罰基準及處
    理細則第19條之2第3項所規定應改用其他儀器進行檢測之情
    形。本案既有上開程序機制得以對被告實施重測，而取得本
    案之直接證據，並得避免因個人飲酒之酒精代謝率隨種族、
    性別、體重、個人體質及是否經常性飲酒而有差異，率然僅
    以經驗法則或論理法則予以論斷之情形，警察機關執此不為
    ，其刑事偵查之蒐證程序自有瑕疵，自不能將警察機關蒐證
    程序瑕疵之不利益歸於被告。
  ⑷至於上訴意旨所指查獲員警已證明被告明顯有酒醉情形部分
    ，查：本案起訴法條為刑法第185條之3第1項第1款，構成要
    件其中之一為「吐氣所含酒精濃度達每公升0.25毫克以上」
    ，是檢察官所指之證據方法，即查獲員警之證述與秘錄器勘
    驗結果，尚無從替代「吐氣所含酒精濃度達每公升0.25毫克
    以上」本條項以儀器檢測之證據方法。又刑法第185條之3第
    2款雖另規定駕駛動力交通工具，而有前款以外之其他情事
    足認服用酒類或其他相類之物，致不能安全駕駛之處罰規範
    。惟增訂上開處罰條款之立法理由已明確指明：「至於行為
    人未接受酒精濃度測試或測試後酒精濃度未達前揭標準，惟
    有其他客觀情事認為確實不能安全駕駛動力交通工具時，仍
    構成本罪，爰增訂第二款。」查被告並無未接受酒精濃度測
    試或測試後酒精濃度未達每公升0.25毫克之情形，即無適用
    刑法第185條之3第2款規定餘地；而員警雖證述被告有所謂
    站立不穩及語意含混不清現象，但此情形是否即已達不能安
    全駕駛動力交通工具之程度，未臻明確，本案亦無例如刑法
    第185條之3案件測試觀察紀錄表、生理測試狀態報告表、被
    告受測時之直線及平衡測試錄影等其他證據方法可供佐證，
    自不能據此對被告為不利認定，附此敘明。
  ㈡原審因而以不能證明被告犯罪，而為被告無罪之諭知，核無
    違誤；檢察官提起上訴，猶執前詞，指摘原判決不當，為無
    理由，應予駁回。
據上論結，應依刑事訴訟法第368條，判決如主文。
本案經檢察官董秀菁聲請簡易判決處刑，檢察官潘國威提起上訴
，檢察官劉宗慶到庭執行職務。
中　　華　　民　　國　 110　　年　　12　　月　　29　　日
                  刑事第七庭    審判長法  官  李璧君
                                      法  官  葉文博
                                      法  官  李東柏
以上正本證明與原本無異。
不得上訴。
中　　華　　民　　國　　110 　年　　12　　月　　29　　日
　　　　　　　　　　　　　　　　　　　書記官  王紀芸　

附件
臺灣屏東地方法院刑事判決　　　   　110年度交簡上字第73號
上　訴　人
即　被　告　甲○○　
選任辯護人　宋孟陽律師
上列上訴人即被告因公共危險案件，不服民國110 年6 月22日本
院110 年度交簡字第1009號第一審簡易判決（聲請簡易判決處刑
案號：臺灣屏東地方檢察署110 年度偵字第4007號），提起上訴
，本院管轄之第二審合議庭依通常程序逕為第一審判決如下：
    主  文
原判決撤銷。
甲○○無罪。
    理  由
一、聲請簡易判決處刑意旨略以：被告甲○○於民國110 年4 月
    10日20時許，在屏東縣東港鎮某小吃部飲用啤酒後，明知已
    不能安全駕駛動力交通工具，竟仍於同日21時許，騎乘電動
    自行車上路，待行經屏東縣東港鎮大利、東新路口時，因行
    車搖晃蛇行為警攔查，並於同日21時44分許，測試呼氣酒精
    濃度為每公升2.50毫克（mg/L）而查獲。因認其涉有刑法第
    185 條之3 第1 項第1 款之酒後不能安全駕駛動力交通工具
    罪嫌。
二、按犯罪事實應依證據認定之，無證據不得認定犯罪事實；不
    能證明被告犯罪者，應諭知無罪之判決，刑事訴訟法第154
    條第2 項、第301 條第1 項分別定有明文。又認定不利於被
    告之事實，須依積極證據，如積極證據不足為不利於被告事
    實之認定，即應為有利於被告之認定，不必有何有利之證據
    ；認定犯罪事實所憑之證據，雖不以直接證據為限，間接證
    據亦包括在內，然而無論直接或間接證據，其為訴訟上之證
    明，須於通常一般之人均不致有所懷疑，而得確信為真實之
    程度者，始得據為有罪之認定，若其關於被告是否犯罪之證
    明未能達此程度，而有合理性懷疑之存在，致使無從形成有
    罪之確信，根據「罪證有疑，利於被告」之證據法則，即不
    得遽為不利於被告之認定（最高法院30年上字第816 號、76
    年台上字第4986號、40年台上字第86號、92年台上字128 號
    判例意旨參照）。
三、查被告甲○○於首開時、地酒後駕車上路，嗣為警查獲等情
    ，固據被告於警詢、偵訊及本院審理時供述屬實（警詢卷第
    7 頁、偵卷第7 頁反面、本院交簡上卷第117 頁），並有屏
    東縣政府警察局東港分局酒精測定紀錄表、屏東縣政府警察
    局舉發違反道路交通管理事件通知單，及酒精測定現場照片
    2 張等在卷可資佐證。惟被告堅決否認其有酒後不能駕駛動
    力交通工具之犯行，辯稱：酒精測試的結果數據無法想像等
    語（見本院交簡上卷第117 頁）。按：
  ㈠以酒精測試儀器實施酒精濃度檢測成功後，不論有無超過規
    定標準，不得實施第二次檢測。但遇「檢測結果出現明顯異
    常」情形時，應停止使用該儀器，改用其他儀器進行檢測，
    並應留存原異常之紀錄。違反道路交通管理事件統一裁罰基
    準及處理細則第19條之2 對此定有明文。經查，本件被告於
    案發時之吐氣酒精濃度為「每公升2.50毫克」，茲有屏東縣
    政府警察局東港分局酒精測定紀錄表1 紙在卷可憑（見警詢
    卷第10頁）。而刑法第185 條之3 第1 項第1 款規定，吐氣
    所含酒精濃度達「每公升0.25毫克以上」而仍駕駛動力交通
    工具者，即成立犯罪。本件被告案發時之吐氣酒精濃度為法
    定犯罪標準之10倍，在實務上已屬罕見。又由證人即當日對
    被告施以酒測之員警楊濟謙於本院審理時所證：「（問：勘
    驗時，當天對被告酒測，看到酒測值2.5 ，你們有露出不可
    思議的反應，有說『阿娘喂』，是你說的嗎？為何會露出驚
    訝語氣？）是我說的，因為我從來沒有看過超過2.5 的數值
    」；「（問：在本案之外，你個人測過酒測濃度最高數據是
    多少？）1 點多吧，大概1.5 左右」及「（問：剛剛影片中
    ，全部的人看到酒測值2.5 都很驚訝，當下是否覺得怪怪的
    ？）我覺得很高，太高了，我是有覺得怪怪的」等語（見本
    院簡上卷第107 頁、第109 頁及第110 頁），益徵被告之酒
    測數值並非一般違法酒駕之常態。且一般人呼氣酒精濃度對
    外在行為表現或狀態的影響，於濃度達2.00mg/L時，會出現
    「呼吸中樞麻痹、漸近死亡」及「無法開車」之狀態；若濃
    度達2.5mg/L 時，則會「致死」，茲亦有「酒後駕駛對交通
    安全之影響」及「駕駛人酒精濃度與肇事嚴重度關聯性之探
    討—以桃園縣為例」等論文兩份所附身體酒精濃度與行為表
    現關係圖在卷可佐（見本院交簡上卷第32頁及第37、38頁）
    。因此，與一般人相比，本件被告案發時高達每公升2.5 毫
    克之吐氣酒精濃度，在客觀上應可認為屬於違反道路交通管
    理事件統一裁罰基準及處理細則第19條之2 所稱「檢測結果
    出現明顯異常」之情形。再者，經本院當庭勘驗警方以秘錄
    器錄影之內容後也發現，被告於案發時尚能理解警員的陳述
    而與警員對話，並能依警方之要求進行吐氣測試，無爛醉如
    泥、神智不清之情形，更遑論有「呼吸中樞麻痹、漸近死亡
    」或「致死」的狀況。故被告案發時是否已飲酒至呼氣酒精
    濃度2.50 mg/L 之程度，容有可疑。上開儀器測得之呼氣酒
    精濃度是否堪以採信，及是否可藉此推論被告案發時吐氣酒
    精濃度已達0.25mg/L之違法標準，亦均有疑義。
  ㈡又本件警方所使用的呼氣酒精測試器（序號：A160219 ）於
    110 年度並無故障維修紀錄；其合格證書顯示之檢定日期為
    109 年8 月6 日，檢定合格有效期間為110 年8 月31日，此
    有屏東縣政府警察局東港分局110 年8 月27日東警分交字第
&ZZZZ; &ZZZZ; 00000000000 號函及所附檢定合格證書影本等在
    卷可考（見
    本院簡上卷第69頁至第71頁），並有本案發生前、後，其他
    受測者之測試值列印單黏貼紀錄影本可資參照（本院簡上卷
    第73至75頁）。然違反道路交通管理事件統一裁罰基準及處
    理細則第19條之2 規定中所稱「檢測結果出現明顯異常」一
    情，並不以測試儀器持續發生故障為必要，亦不以儀器故障
    為唯一原因，但凡檢測結果出現明顯異常，不論其原因為何
    ，測試者皆應依法「停止使用該儀器，改用其他儀器進行檢
    測，並應留存原異常之紀錄」，以維持檢測結果之客觀正確
    性，並防杜爭議。然由證人楊濟謙之前開證詞可知，警方於
    本件被告於第一次受測後，雖發現結果超乎尋常，但未改用
    其他儀器重新測試。是本案之呼氣酒精濃度檢測程序，難謂
    妥適，且足以動搖酒測結果之憑信性，即使事後不能證明酒
    測器發生故障亦然。
  ㈢另被告雖自承有於飲酒後騎乘電動自行車上路等情，惟檢察
    官並未舉證被告曾因此肇生車禍事故。至於證人楊濟謙雖於
    本院審理時證稱被告於案發前曾有騎車蛇行之情況（見本院
    簡上卷第107 頁），但又稱相關行車紀錄器之錄影內容已經
    洗掉了（見前揭卷第111 頁），因此本院亦難實施勘驗，據
    以認定被告曾有刑法第185 條之3 第1 項第1 款規定以外之
    其他情事，而足認其服用酒類致不能安全駕駛之狀況（即同
    法第185 條之3 第1 項第2 款之情形）。
  ㈣綜上所論，本院尚無從對被告於案發時以本案酒測儀器測得
    之酒測值2.50 mg/L 一節產生合理確信，亦無從依被告於案
    發前、後之種種情狀，推認被告於案發時之吐氣酒精濃度已
    達0.25 mg/L 之違法標準；或有其他足認被告有服用酒類致
    不能安全駕駛之情事，基於「罪證有疑、利於被告」之證據
    法則，應認本件檢察官所舉之證據，不能證明被告犯罪，揆
    諸前開法律規定及說明，依法應對被告為無罪之諭知。原審
    遽為被告論罪科刑之判決，容有未洽，被告執此聲明上訴，
    指摘原判決不當，為有理由，本院爰撤銷原判決，另為被告
    無罪之判決。
四、末按檢察官聲請簡易判決處刑之案件，經法院認為有第451
    條之1 第4 項但書之情形者，應適用通常訴訟程序審判之，
    刑事訴訟法第452 條定有明文。且對於簡易判決之上訴，準
    用刑事訴訟法第三編第一章及第二章之規定，管轄第二審之
    地方法院合議庭受理簡易判決上訴案件，應依通常程序審理
    。其認案件有刑事訴訟法第452 條之情形者，應撤銷原判決
    ，逕依通常程序為第一審判決，法院辦理刑事訴訟簡易程序
    案件應行注意事項第14條亦有規定。本件檢察官既已就被告
    所涉酒後駕車之犯嫌聲請簡易判決處刑，經本院審理後，認
    應對被告為無罪之諭知，而有刑事訴訟法第451 條之1 第4
    項但書第3 款之情形，依前揭規定，應由本院合議庭逕依通
    常程序審理後，自為第一審判決。檢察官如不服本判決，仍
    得於法定上訴期間內，向管轄之第二審法院提起上訴。
據上論斷，應依刑事訴訟法第455 條之1 第1 項、第3 項、第45
2 條、第369 條第1 項前段、第364 條、第301 條第1 項，判決
如主文。
本案經檢察官董秀菁聲請簡易判決處刑，檢察官潘國威到庭執行
職務。
中    華    民    國   110    年     9    月    30    日
                  刑事第一庭    審判長法  官  王以齊
                                      法  官  楊宗翰
                                      法  官  粘凱庭
以上正本證明與原本無異。
如不服本判決應於收受送達後20日內向本院提出上訴書狀，並應
敘述具體理由；如未敘述上訴理由者，應於上訴期間屆滿後20日
內向本院補提理由書（均須按他造當事人之人數附繕本）「切勿
逕送上級法院」。
中    華    民    國   110    年    9    月    30    日
                                      書記官  黃嘉慶